最高法院刑事判決　　　　　　　　　　　　　　　九十三年度台上字第五一０二號
　　上　訴　人　台灣高等法院檢察署檢察官
　　被　　　告　甲○○
右上訴人因被告偽造文書案件，不服台灣高等法院中華民國九十年十二月四日第二審
更審判決（九十年度上更(一)字第七六三號，起訴案號：台灣基隆地方法院檢察署八十
七年度偵字第四四七七號），提起上訴，本院判決如左：
    主  文
上訴駁回。
    理  由
按刑事訴訟法第三百七十七條規定：上訴於第三審法院，非以判決違背法令為理由，
不得為之。是提起第三審上訴，應以原判決違背法令為理由，係屬法定要件，如果上
訴理由書狀未依據卷內訴訟資料，具體指摘原判決不適用何種法則或如何適用不當，
或所指摘原判決違法情事，顯與法律規定得為第三審上訴理由之違法情形，不相適合
時，均應認其上訴為違背法律上之程式，予以駁回。本件原判決以公訴意旨略謂：被
告甲○○係台北市○○○路○段五十一號三樓樹億企業有限公司之負責人，為從事業
務之人。民國八十七年六月間，被告訂購石材一批，為逃漏進口關稅，竟偽造由泰國
公司出具之商業發票，於八十七年六月八日將該發票持交不知情之捷聖報關行代為報
關，由報關行人員將發票上不實內容登載於原應為被告業務上製作之ＡＡ／八七／三
二九六／０二一二號進口報單上，於同日持向財政部基隆關稅局進口組投單報關，足
以生損害於基隆關稅局對進口關稅核課之正確性，因認被告涉犯刑法第二百十六條、
第二百十條、第二百十五條之行使偽造私文書及行使業務不實文書登載罪嫌云云。經
審理結果，認不能證明被告犯罪，因而撤銷第一審之科刑判決，改判諭知被告無罪，
已詳敘其理由。從形式上觀察，並無違背法令之情形存在。
檢察官上訴書意旨略稱：被告自承「系爭泰國進口石材一批，是陳貴清所用以物抵債
」、「陳貴清說發票是向朋友借來的」，原判決置以上足以證明被告知情之客觀證據
於不顧，又未就發票是否進口報關之必備文件？被告在無交易行為下如何取得合法發
票？被告是否知悉發票係偽造？有無明知與出具發票之外國公司無交易行為？等爭點
加以調查論究，即認被告無犯罪之動機，其採證違反經驗法則，且有判決理由不備、
矛盾及應於審判期日調查之證據，未予調查之違法云云。惟證據之證明力如何，事實
審法院依自由心證原則，本有斟酌取捨之權，苟其取捨，不違背經驗法則或論理法則
，即不得任意指為違法，而據為適法之第三審上訴理由。且此所稱之經驗法則，指吾
人基於日常生活經驗所得之定則，乃客觀存在之法則，非當事人主觀之臆測。原判決
綜核卷內證據資料，認不能證明被告有何偽造或行使偽造私文書之犯行，已在判決內
說明本於調查所得心證，分別定其取捨證據而為心證判斷之理由，從形式上觀察，核
無違背客觀存在之經驗法則與論理法則，自屬原審採證認事之適法職權行使。上訴意
旨，僅執片面主觀意見，任意指原判決違背經驗法則，顯非適法之第三審上訴理由。
又被告自始辯稱：其在印尼經商，因覺無利可圖，將工廠售與華僑陳貴清，陳貴清以
系爭石材抵償應付款項等語。陳貴清如以系爭石材代替應給付被告之價款，被告與陳
貴清間實質上即發生買賣工廠與買賣石材，二者之債權、債務再相互抵銷之法律關係
。被告固坦承陳貴清曾告以發票係向朋友所借，既曰借取，自與無製作權人捏造他人
名義而製作該文書之情形有別。上訴意旨認依被告前揭陳述，即足以證明被告與陳貴
清間無交易行為及被告明知該發票係屬偽造，並執此指原判決理由不備及矛盾，顯非
依據卷內訴訟資料而為指摘。從而所謂被告在無交易行為下如何取得合法發票等節，
即與待證事實無關聯性，原審未為無益之調查，亦無違法可言。上訴意旨置原判決之
明確論斷於不顧，任憑己見，漫事指摘原判決違背法令，殊不足據以辨明原判決已具
備違背法令之形式。應認其就被告被訴行使偽造私文書部分之上訴違背法律上之程式
，予以駁回。至被告被訴行使業務不實文書登載部分，核屬刑事訴訟法第三百七十六
條第一款所列不得上訴第三審之罪，既經第二審判決，即不得上訴於第三審法院。檢
察官竟一併提起上訴，顯為法所不許，應併予駁回。
據上論結，應依刑事訴訟法第三百九十五條前段，判決如主文。
中　　　華　　　民　　　國　　九十三　　年　　　九　　　月　　 三十 　　日
                              最高法院刑事第十一庭
                                  審判長法官  張　淳　淙
                                        法官  謝　俊　雄
                                        法官  蘇　振　堂
                                        法官  張　春　福
                                        法官  呂　丹　玉
      右正本證明與原本無異
                                              書  記  官
中　　　華　　　民　　　國　　九十三　　年　　　十　　　月　　　七　　　日
                                                                        Ｑ
